臺灣彰化地方法院刑事判決　　　　　　　100年度易字第687號
公　訴　人　臺灣彰化地方法院檢察署檢察官
被　　　告　黃永勝
上列被告因竊盜案件，經檢察官提起公訴（100 年度偵字第4012
號），本院判決如下：
    主  文
黃永勝攜帶兇器、踰越牆垣、毀壞安全設備、侵入住宅竊盜，處
有期徒刑捌月。
    犯罪事實
一、黃永勝意圖為自己不法之所有，於民國100 年2 月26日上午
    6時50分許後至同年月27日下午8時許間之某不詳時間，趁黃
    樹深偕同家人出外旅遊、家中無人看管之際，至黃樹深位在
    彰化縣員林鎮○○路141、143號連棟住宅住處，自隔鄰屋頂
    攀越女兒牆至3 樓陽台後，持自備不詳堅硬扁長足供兇器使
    用之器械，撬開連結3 樓陽台與室內之安全設備不鏽鋼門，
    侵入黃樹深上址住宅，在1 樓之桌子抽屜內竊取現金新臺幣
    （下同）3800元、香菸2條得手。嗣黃樹深與家人於100 年2
    月27日下午8 時許返家後，發現屋內遭竊，隨即報警，由警
    方在前開3 樓不鏽鋼門上採得黃永勝之指紋，因而查獲。
二、案經黃樹深訴由彰化縣警察局員林分局報請臺灣彰化地方法
    院檢察署檢察官偵查起訴。
    理  由
一、本案被告所犯係屬刑事訴訟法第376 條第2 款所列之刑法第
    321 條第1 項之加重竊盜罪，本院爰依同法第284 條之1 之
    規定行獨任審判。次按被告以外之人於審判外之陳述，雖不
    符刑事訴訟法第159 條之1 至第159 條之4 之規定，而經當
    事人於審判程序同意作為證據，法院審酌該言詞陳述或書面
    陳述作成時之情況，認為適當者，亦得為證據。當事人、代
    理人或辯護人於法院調查證據時，知有第159 條第1 項不得
    為證據之情形，而未於言詞辯論終結前聲明異議者，視為有
    前項之同意，刑事訴訟法第159 條之5 定有明文。查本案全
    部卷證，公訴人、被告均不爭執其證據能力，本院復衡以該
    等供述證據作成時之情況，應為適當，是可認後述所引用證
    據之證據能力均無疑義，合先敘明。
二、訊據被告黃永勝矢口否認有何竊盜之犯行，辯稱：伊並未竊
    取告訴人家中財物，伊於100 年2 月農曆過年後曾幫忙告訴
    人搬運床墊、曬衣架等雜物，有碰觸3 樓不鏽鋼門，因而留
    下指紋云云。惟查：
    （一）告訴人黃樹深位在彰化縣員林鎮○○路141 、143 號
          連棟住宅住處，於100 年2 月26日上午6 時50分許後
          至同年月27日下午8 時間之某時遭人侵入，1 樓之桌
          子抽屜內之現金3800元、香菸2 條因而失竊，待至告
          訴人黃樹深與家人於同年月27日下午8 時許返家始發
          覺報警之事實，業經證人黃樹深於警詢時證述明確（
          見警卷第1 至2 頁、偵查卷第9 至10頁），並有彰化
          縣警察局員林分局刑案現場勘察報告1 份（見警卷第
          13至17頁）、現場照片19張（見警卷第18至21頁）在
          卷可稽。
    （二）次查，彰化縣警察局員林分局員警於100 年2 月27日
          下午8 時10分許前往告訴人上址住處勘察，在房屋3
          樓侵入口不鏽鋼門鎖孔下方外側表面、飾條外側表面
          、下段立側表面共採得指紋5 枚，經內政部警政署刑
          事警察局以指紋特徵比對法、指紋電腦比對法鑑驗之
          結果，認送鑑指紋5 枚，分別與檔存被告黃永勝指紋
          卡之左食指、右中指、右環指、左中指、左環指指紋
          相符，此有前揭卷附之現場照片19張、內政部警政署
          刑事警察局100 年3 月17日刑紋字第1000033850號鑑
          定書1 份（見警卷第10至12頁）可按。
    （三）被告雖辯以因幫忙告訴人搬運床墊及協助告訴人之妻
          搬運曬衣架等物致留下指紋云云。惟查，告訴人固曾
          委託被告前往位在彰化縣員林鎮○○路2 段143 號2
          樓房間，將床墊搬運至該處3 樓，再搬至同路段141
          號2 樓房間內，然搬運路徑並未經過陽台，被告亦未
          曾開啟3 樓不鏽鋼門，況且委託被告搬運之時間為97
          年間伊媳婦生產前等情（見偵查卷第9 至10頁），業
          據證人黃樹深於偵查時證述無訛（見偵查卷第9 至10
          頁），又證人黃蘇素珍即告訴人配偶亦證稱未曾委請
          被告搬運曬衣架等語（見偵查卷第20頁），是以被告
          辯稱係協助搬運床墊及曬衣架遺留指紋云云，已非無
          疑。而證人蔡耀祖、董譯澤即本案前案承辦員警結證
          稱：渠等係於100 年2 月27日下午8 時30分許，一同
          前往竊案現場採集指紋，採集地點為門扇遭破壞之周
          圍，因一般竊賊在破壞門扇後，需要將門扳開，本案
          相對於其他案件，指紋較好採取，因該處屬戶外，有
          風吹雨打，容易影響指紋，只要時間久就可能採不到
          指紋，所以判斷本件採到為新指紋等情（見偵查卷第
          21 頁 ），準此，縱使被告確曾因協助搬運床墊而遺
          留指紋，以本案採集所得指紋之完整性，佐以前揭證
          人蔡耀祖、董譯澤警員所述採得指紋之位置，應無可
          能為被告97年間碰觸而遺留至案發採證時，堪認員警
          在上址房屋3 樓侵入口不鏽鋼門鎖孔下方外側表面、
          飾條外側表面、下段立側表面採得之被告指紋5 枚，
          應係被告於行竊時撬開不鏽鋼門侵入住宅之際所遺留
          。
    （四）第查，被告先於偵訊時辯稱搬運床墊之時間為100 年
          2 月初，於本院審理時又改稱搬運床墊之時間為100
          年農曆元宵節後即同年2 月中旬後，而相隔1 星期餘
          始又幫忙搬運曬衣架云云，倘被告所辯協助告訴人搬
          運物品之時間為真，則距離竊案發生不及1 月，又有
          農曆年前後之時間分隔，豈有如此記憶不清之理？顯
          見其翻異前詞係為附和前揭證人蔡耀祖、董譯澤關於
          指紋遺留時間之證述，殊難採信；又被告於偵訊時先
          辯稱係因搬運床墊遺留指紋云云（見偵查卷第9 頁）
          ，於本院審理時復改稱係搬運曬衣架時趴在陽台觀看
          因而遺留指紋云云（見本院卷第23頁），前後供述反
          覆；再者，被告辯稱搬運曬衣架之路徑為自告訴人上
          址住處143 號2 樓陽台至同號3 樓陽台，然依卷附現
          場照片所示，告訴人住處2 樓並未有陽台（見偵查卷
          第32頁、34頁背面），此亦據告訴人陳明屬實（見本
          院卷第23頁背面），被告所辯顯與客觀事證不符。
    （五）綜上所述，被告空言否認犯罪，顯係事後卸責之詞，
          不足採信，本案事證明確，被告竊盜犯行，應堪認定
          。
三、按刑法第321 條第1 項第1 款之夜間侵入住宅竊盜罪，其所
    謂「住宅」，乃指人類日常居住之場所而言（最高法院76年
    臺上字第2972號判例要旨參照）。申言之，該住宅固不必行
    竊時有人在內，但須已有人實際遷入居住為條件；次按刑法
    第321 條第1 項第2 款規定將「門扇」、「牆垣」、「其他
    安全設備」並列，則所謂「門扇」專指門戶而言，應指分隔
    住宅或建築物內外之間之出入口大門而言，而所謂「其他安
    全設備」，指門扇牆垣以外，依通常常觀念足認防盜之一切
    設備而言，如電網、門鎖、以及窗戶等是，至於已經入大門
    室內之住宅或建築物內部諸門，不論房間門、廚房門、通往
    陽台之落地鋁製玻璃門，則應認係「其他安全設備」（司法
    院73年7 月7 日廳刑一字第603 號函亦同此見解）。查被告
    攀越被害人住處頂樓之女兒牆，該女兒牆係土磚作成，自屬
    牆垣；又被害人住處3 樓之不鏽鋼門，係分隔頂樓陽臺與室
    內之用，非分隔住宅或建築物內外間之出入口大門，屬住宅
    之內部諸門（見偵查卷第26頁照片），故該不鏽鋼門門為安
    全設備無訛；再按刑法第321 條第1 項第3 款之攜帶兇器竊
    盜罪，係以行為人攜帶兇器竊盜為其加重條件，此所謂兇器
    ，其種類並無限制，凡客觀上足以對人之生命、身體、安全
    構成威脅，具有危險性之兇器均屬之，且祇須行竊時攜帶此
    種具有危險性之兇器為已足，並不以攜帶之初有行兇之意圖
    為必要（最高法院79年臺上字第5253號判例意旨參照）。查
    被告持供撬開不鏽鋼門之堅硬扁長器械，雖被告否認犯行而
    無從得知為何等器械，惟既得用以撬開毀壞上開質地堅硬之
    不鏽鋼門，客觀上自足對人之生命、身體、安全構成威脅，
    具有危險性，為該款所稱之兇器無疑。是核被告所為，係犯
    係犯刑法第321 條第1 項第1 款、第2 款、第3 款之攜帶兇
    器、踰越牆垣、毀壞安全設備、侵入住宅竊盜罪。起訴意旨
    漏未斟酌被告竊盜犯行兼有踰越牆垣、毀壞安全設備之情狀
    ，然該部分核屬已起訴犯罪事實之部分行為，為起訴效力所
    及，本院自得併予審理，惟此僅為加重條件之增減，乃屬單
    純一罪，毋庸變更起訴法條，且亦經蒞庭實施公訴之檢察官
    當庭補充，附此敘明。爰審酌被告正值青壯，不思循正當途
    徑獲取所需，僅因缺錢花用，即任意竊取他人財物，不僅輕
    忽他人財產法益，並嚴重破壞社會秩序，且犯罪後猶飾詞以
    辯，於犯罪後態度部分，尚無從為其有利之考量，及其犯罪
    之手段、經濟狀況小康之生活狀況、智識程度，竊得財物之
    價值等一切情狀，量處如主文所示之刑。至被告持供行竊之
    不詳堅硬扁長器械，因未扣案，又無證據證明係違禁物，為
    免執行困難，爰不併予宣告沒收。
據上論斷，應依刑事訴訟法第299 條第1 項前段，刑法第321 條
第1 項第1 款、第2 款、第3 款，判決如主文。
中    華    民    國   100    年    7     月    14    日
                  刑事第六庭    法      官  胡宜如
以上正本證明與原本無異。
如不服本判決應於收受判決後10日內向本院提出上訴書狀，並應
敘述具體理由。其未敘述上訴理由者，應於上訴期間屆滿後20日
內向本院補提理由書（均須按他造當事人之人數附繕本）「切勿
逕送上級法院」。
告訴人或被害人對於判決如有不服具備理由請求檢察官上訴者，
其上訴期間之計算係以檢察官收受判決正本之日期為準。
中    華    民    國   100    年    7     月    14    日
                                書  記  官  林淑文
附錄本案論罪科刑法條：
中華民國刑法第321條
犯竊盜罪而有下列情形之一者，處 6 月以上、5 年以下有期徒
刑，得併科新臺幣 10 萬元以下罰金：
一、侵入住宅或有人居住之建築物、船艦或隱匿其內而犯之者。
二、毀越門扇、牆垣或其他安全設備而犯之者。
三、攜帶兇器而犯之者。
四、結夥三人以上而犯之者。
五、乘火災、水災或其他災害之際而犯之者。
六、在車站、埠頭、航空站或其他供水、陸、空公眾運輸之舟、
    車、航空機內而犯之者。
前項之未遂犯罰之。